【裁判字號】    97,交聲,1455
【裁判日期】    970922
【裁判案由】    違反道路交通管理處罰條例聲明異議
【裁判全文】
臺灣桃園地方法院交通事件裁定        97年度交聲字第1455號
原處分機關  交通部公路總局新竹區監理所桃園監理站
異  議  人
即受處分人  甲○○
上列受處分人因違反道路交通管理處罰條例案件，對於交通部公
路總局新竹區監理所中華民國97年8 月5 日以桃監裁字第裁52-
AEV711966 號所為之違反道路交通管理事件裁決書（原舉發通知
單號碼：桃警局交字第AEV711966號)，聲明異議，本院裁定如下
：
    主  文
原處分均撤銷。
甲○○汽車駕駛人駕車行駛人行道，處罰鍰新臺幣陸佰元，並記
違規點數壹點。
甲○○汽車駕駛人，駕駛汽車有違反道路交通管理處罰條例之行
為，拒絕停車接受稽查而逃逸，處罰鍰新臺幣參仟元，並記違規
點數壹點。
    理  由
一、原處分意旨略以：異議人即受處分人甲○○騎乘車號8FG-78
    5 號重型機車（下稱系爭機車），於民國97年6 月21日下午
    6 時28分許，在臺北市○○○路○ 段處，行駛人行道，經臺
    北市政府警察局（下稱舉發機關）員警即證人乙○○以手勢
    並鳴笛示意停車接受稽查，惟該車駕駛人完全不理會執勤警
    員之指揮並加速駛離，執勤警員抄錄下違規車輛號碼，嗣經
    電腦查詢車籍與所拒絕稽查之車型、顏色相符後，以異議人
    有「行駛人行道、拒稽查」之違規事實，依道路交通管路處
    罰條例第45條第6 款、第60條第1 項規定，以該局北市警交
    字第AEV711966 號舉發違反道路交通管理事件通知單（下稱
    系爭舉發通知單）為舉發，並由交通部公路總局新竹區監理
    所桃園監理站，以「一、行駛人行道。二、違反處罰條例之
    行為，拒絕停車接受稽查而逃逸」之舉發違規事實，分別依
    上開同條項規定，於同年8月5日以桃監裁罰字第裁52-AEV71
    1966號違反道路交通管理事件裁決書 (下稱系爭裁決書）分
    別裁處罰鍰新臺幣（下同）600元、3,000元。
二、聲明異議意旨略以：當天異議人係將系爭機車熄火並牽車停
    妥於停車格內後，員警才上前稽查，直指異議人駕車行駛人
    行道，異議人向員警解釋但員警置之不理，故異議人並無駛
    行於人行道及拒絕接受稽查，系爭處分顯有錯誤，爰聲請撤
    銷云云。
三、按「汽車駕駛人，爭道駕車行駛有下列情形之一者，處新臺
    幣六百元以上一千八元以下罰鍰：一、...。 六、駕車行駛
    人行道。七、...。」、「汽車駕駛人，駕駛汽車有違反本
    條例之行為，經交通勤務警察或依法令執行交通稽查任務人
    員制止時，不聽制止或拒絕停車接受稽查而逃逸者，除按各
    該條規定處罰外，處新臺幣（下同）三千元以上六千元以下
    罰鍰」、「汽車駕駛人有下列各款所列條款之一者，除依原
    條款處罰鍰外，並予記點：一、有第三十三條第一項、第二
    項、…（略）…情形之一者，各記違規點數一點。」，道路
    交通管理處罰條例第45條第6 款、第60條第1 項、第63條第
    1項第1款分別定有明文；次按「駕駛人駕駛汽車，應遵守道
    路交通標誌、標線、號誌之指示，並服從交通指揮人員之指
    揮。」、「機器腳踏車行使之車道，應依標誌或標線之規定
    行駛；無標誌或標線者，依下列規定行駛：一、...。六、
    不得在人行道行駛。」，道路交通安全規則第90條、99條訂
    有明文。
四、經查，異議人於上開違規時間確有騎乘機車至臺北市○○○
    路○ 段處，然其主張當日係將機車熄火牽車停於停車格後，
    員警始上前稽查並當場開單走人，惟係爭舉發通知單係員警
    記下車號後製單逕行舉發，並非當場舉發，此有臺北市政府
    警察局舉發違反道路交通管理事件通知單影本1 份在卷可查
    ，且經證人即舉發員警乙○○到庭結證以：「異議人是在羅
    斯福路4段人行道上違規，因為羅斯福路4 段的人行道很窄，
    只要在人行道上騎車違規我們就會攔停予以告發，一般我們
    逕行告發是因為攔停該駕駛人，駕駛人不予理會，清楚的記
    下他的車號我們依他的車型、車號、配合顏色再返回駐地以
    警用電腦查詢符合後再予以逕行舉發。」、「異議人確實有
    違規，才被我們警方依法逕行舉發，應該不會如異議狀所載
    的情形開罰單，如果他是在人行道上機車用牽的，我們不會
    那麼嚴苛逕行舉發，如果是如異議所述的情形，我們也會當
    場令他提出身分證件及駕駛執照、行車執照等再舉發，不會
    返回駐地以後再依據我們所記下的車號、車型顏色等等逕行
    舉發。」、「雖然民眾經過宣導後，對於行人穿越道跟人行
    道，幾乎有六成的民眾不知道有這個違規的規定，異議人所
    言，他有拿他的證件給我查驗，我們一般的經驗我們就會婉
    言告知他的違規行為，予以告發，不會看到他的駕照、行照
    後還給當事人，回駐地以後再根據紀錄下來的車號、車型顏
    色等予以逕舉，既然我抄下他的資料我就不用再返隊用電腦
    查詢資料，因為異議人沒有依照我們的指示停車受檢，所以
    我們才會返回駐地逕行舉發，從這點，可見異議人他說他有
    停車提出證件受檢，根本是憑空杜撰。」等語，足堪認定異
    議人當時確有違規行為且並未停車接受稽查；又證人為取締
    交通違規之公務員，為達成維護交通秩序、安全之行政目的
    ，依法執行公權力，其與異議人素不相識，衡諸常情，並無
    甘冒刑法偽證罪之風險誣指異議人違規之必要；復以交通違
    規行為，行為性質多具迅速性、證據採證上亦有稍縱即逝之
    不可回復等之特性，舉發機關或原處分機關若能提出更多之
    法定證據方法，例如人證、書證、物證等證據資料以供司法
    審查之交通法庭加以判斷該交通違規行為之存否，自屬允當
    ，惟若因前揭交通違規行為特性而無法提供更多相關之書證
    、物證時，則舉發員警於司法審查之訴訟程序上立於證人之
    地位而證述其當時親身目擊及見聞之交通違規行為經過，亦
    屬法定證據方法之一之人證證述，於法亦屬有據；至於，舉
    發員警立於證人之地位所為之證述是否可採，此乃交通法庭
    依經驗及論理法則判斷其證明力為何而得否採擇之心證層次
    ，斷不可以舉發員警作為證人之所述，因不可能反於其先前
    所為舉發而認均不可採，而全盤否定其立於證人地位所為之
    陳述。故本件舉發員警既已於本院審理居於證人之地位具結
    證述其所親身目擊及見聞本件異議人有行駛於人行道及拒絕
    停車接受稽查而逃逸之違規事實，本院認自足以擔保其證詞
    之憑信性，故認證人上開證述，確屬可採，而本件異議人既
    未能提出證據以資證明其確無違規行為，僅空言稱並未有任
    何違規行為，尚難認其辯解為可採。
五、次查，原處分機關認異議人有前開違規事實，而依道路交通
    管理處罰條例第45條第6款及第60條第1項之規定，分別裁處
    異議人罰鍰新臺幣600元、3,000元，固非無見；然依同條例
    第63條第1 項第1 款規定，行為人有違反第45條、第60條第
    1 項之規定之行為者，除依原條款處罰鍰外，並應記違規點
    數1 點，而系爭裁決書漏未記違規點數，自難認為允洽，本
    件異議人之異議雖無理由，惟系爭裁決書既有上開漏未記點
    之違誤，自應由本院撤銷系爭裁決書，另為如主文所示之處
    分，以資適法。
據上論斷，應依道路交通管理處罰條例第87條第2 項，道路交通
案件處理辦法第20條，裁定如主文。
中    華    民    國    97    年    9     月    22    日
                  刑事第十庭  法  官    陳添喜
以上正本證明與原本無異。
如不服本裁定，應於裁定送達後5 日內向本院提出抗告狀。
                              書記官    劉玉梅
中    華    民    國    97    年    9     月    22    日


司法院資訊處製作；財團法人民間司法改革基金會備份。
